臺灣板橋地方法院刑事判決　　　　　　 96年度簡上字第127號
上　訴　人　臺灣板橋地方法院檢察署檢察官
被　　　告　甲○○
上列上訴人因違反毒品危害防制條例案件，不服本院95年度簡字
第7163號中華民國95年12月29日第一審判決（聲請簡易判決處刑
案號：95年度毒偵字第6295號），提起上訴，暨臺灣板橋地方法
院檢察署檢察官移送併案（96年度毒偵字第852 號），本院管轄
之第二審合議庭判決如下：
    主  文
原判決撤銷。
甲○○施用第二級毒品，處有期徒刑陸月，如易科罰金，以新臺
幣壹仟元折算壹日。扣案之包裝袋壹個、吸食器壹組、玻璃球玖
個，均沒收之。
    事  實
一、甲○○曾於民國95年間，因施用毒品案件，經本院以95年度
    毒聲字第47號裁定送觀察、勒戒後，認無繼續施用毒品之傾
    向，甫於95年7 月24日執行完畢後出所，並由臺灣板橋地方
    法院檢察署檢察官於同年月31日以95年度毒偵字第4224號、
    95年度毒偵緝字第390 號、第391 號為不起訴處分確定。詎
    於上開觀察、勒戒執行完畢釋放後5 年內，其復基於施用第
    二級毒品之犯意，自95年9 月7 日為警採尿前回溯96小時內
    之某時起至同年11月21日17時許為警採尿前回溯96小時內之
    某時止（其受公權力拘束時間除外），在不詳處所，以將甲
    基安非他命置於吸食器之玻璃球內以火燒烤成煙霧後吸食之
    方法，施用第二級毒品甲基安非他命（聲請簡易判決處刑書
    誤載為安非他命，以下簡稱甲基安非他命）多次。期間(一)先
    於95年9 月7 日17時30分許，在臺北縣新莊市○○路829 巷
    內為警查獲，再持搜索票至甲○○位於臺北縣新莊市○○路
    82 9巷11號8 樓（聲請簡易判決處刑書誤載為臺北縣新莊市
    ○○路108 巷7 號3 樓）住處執行搜索，扣得甲○○所有供
    其施用甲基安非他命所用之包裝袋1 個、吸食器1 組、玻璃
    球9 個等物；(二)再於95年11月21日15時45分許，在臺北縣新
    莊市○○路803 巷22號2 樓，為警查獲，並扣得不詳之人所
    有之吸食器1 組。而甲○○上開二次為警查獲後均採集其尿
    液送驗結果，均發現呈甲基安非他命類之陽性反應，因而查
    悉上情。
二、案經臺北縣政府警察局新莊分局報請臺灣板橋地方法院檢察
    署檢察官偵查後聲請以簡易判決處刑，暨同署檢察官移送併
    案審理。
    理  由
一、上揭事實，業據被告甲○○於偵訊時坦稱其最後一次施用甲
    基安非他命時間為95年11月10日等語（見臺灣板橋地方法院
    檢察署95年度毒偵字第8090號偵查卷第27頁）。又被告二次
    為警查獲時均有採集其尿液送驗結果，均係呈安非他命類（
    含甲基安非他命）陽性反應及嗎啡陽性反應，此有臺北縣政
    府警察局新莊分局毒品尿液對照表（代碼編號：36700） 、
    臺北縣政府警察局新莊分局偵辦毒品危害防制條例案移送人
    姓名代碼對照表（代碼編號：0000000000）、台灣檢驗科技
    股份有限公司分別於95年10月4 日、同年12月25日出具之濫
    用藥物尿液檢驗報告（報告編號分別為：CH/2006/90803 、
    CH/2006/C0544） 各1 份在卷可稽。又按甲基安非他命經口
    服投與後，約百分之七十於24小時內自尿中排出，約百分之
    九十於96小時內自尿中排出，由於目前國內尿液中甲基安非
    他命之檢驗僅為鑑定其是否呈陽性反應，尚未定其含量，且
    甲基安非他命成分之檢出與其投與方式、投與量、個人體質
    、採尿時間與檢測儀器之精密度等諸多因素有關，因此僅憑
    尿液中呈甲基安非他命陽性反應，並無法確實推算吸食時間
    距採集時間之長短，惟依上述資料推斷，最長可能不會超過
    四日即96小時，此經行政院衛生署藥物食品檢驗局於81年2
    月8 日以（81）藥檢壹字第001156號函釋明在案。另按人體
    施用甲基安非他命後，其主要代謝物中，未改變型態之甲基
    安非他命占施用劑量達百分之43，安非他命則約為百分之五
    ；人體若係施用安非他命後，主要代謝物中則有未改變型態
    之安非他命，但無甲基安非他命，此經法務部調查局以93年
    5 月4 日調科壹字第09362413980 號函釋明在案。足見人體
    若施用安非他命，其尿液代謝物不可能出現甲基安非他命，
    惟人體若施用甲基安非他命，其尿液代謝物除主要有甲基安
    非他命外，亦可能有少量之安非他命。是本案被告之尿液除
    呈現較少量之安非他命陽性反應外，主要係呈現甲基安非他
    命之陽性反應，依上開函示，被告自不可能係施用安非他命
    ，而應係施用甲基安非他命，故聲請簡易判決處刑意旨認被
    告係施用安非他命，容有誤解，附此敘明。據上，被告之尿
    液經以氣相層析質譜儀分析法檢驗，既係呈甲基安非他命陽
    性反應，顯見被告應有在前揭犯罪時間施用甲基安非他命之
    行為甚明。此外，復有搜索扣押筆錄、扣押物品目錄表各2
    份、查獲現場暨扣押物品照片共11幀存卷可稽，及被告所有
    之包裝袋1 個、吸食器1 組、玻璃球9 個扣案可資佐證。又
    查，被告前於95年間，因施用毒品案件，經本院以95年度毒
    聲字第47號裁定送觀察、勒戒後，認無繼續施用毒品之傾向
    ，甫於95年7 月24日執行完畢後出所，並由臺灣板橋地方法
    院檢察署檢察官以95年度毒偵字第4224號、95年度毒偵緝字
    第390 號、第391 號為不起訴處分確定，此有臺灣高等法院
    被告前案紀錄表在卷可稽。綜上所述，足認被告前經上開觀
    察、勒戒執行完畢釋放後5 年內，再犯本件施用第二級毒品
    犯行。本案事證明確，被告犯行堪以認定，應依法論科。
二、按甲基安非他命，屬於毒品危害防制條例第2 條第2 項第2
    款所規定之第二級毒品，核被告所為，係犯毒品危害防制條
    例第10條第2 項之施用第二級毒品罪。被告施用前持有第二
    級毒品之低度行為，為施用第二級毒品之高度行為所吸收，
    不另論罪。又按被告為本案施用第二級毒品行為後，刑法第
    56條連續犯之規定業於94年2 月2 日修正公布刪除，並自95
    年7 月1 日起施行，故被告先後多次施用第二級毒品安非他
    命之犯行，於新法施行後即不得再以連續犯論處，惟新法之
    所以刪除連續犯之原因，係源於實務上對連續犯「同一罪名
    」之認定過寬，所謂「概括犯意」亦經常可連綿數年之久，
    不無鼓勵犯罪之嫌，而使國家刑罰權之行使發生不合理之現
    象，故而將之刪除，對於部分習慣犯，例如竊盜、吸毒等犯
    罪，是否會因適用數罪併罰而使刑罰過重產生不合理之現象
    ，則容待學界及實務以補充解釋之方式，發展接續犯之概念
    ，對於合乎「接續犯」或「包括一罪」之情形，可認為構成
    單一之犯罪，以限縮數罪併罰之範圍，用以解決上述問題（
    刑法第56條修正理由第4 點參照）。因此，新法修正後，就
    多次施用毒品之案件，非必然即成為數罪，仍應依個案情形
    予以論斷。又按刑事法若干犯罪行為態樣，本質上原具有反
    覆、延續實行之特徵，立法時既予特別歸類，定為犯罪構成
    要件之行為要素，則行為人基於包括之犯意，在密切接近之
    一定時、地持續實行之複次行為，倘依社會通念，於客觀上
    認為符合一個反覆、延續性之行為觀念者，於刑法評價上，
    即應僅成立一罪。學理上所稱「集合犯」之職業性、營業性
    或收集性等具有重複特質之犯罪均屬之，例如經營、從事業
    務、收集、販賣、製造、散布等行為概念者是（最高法院95
    年度臺上字第1079號判決意旨參照）。故倘施用毒品成癮或
    有施用毒品之習慣者，因其施用行為具有反覆實施之行為特
    性，於刑法評價上，即應僅成立「集合犯」，而論以單一之
    施用毒品罪。查被告於警詢時坦稱其於94年11月左右起即因
    施用毒品陸續被警方查獲多次等語，且被告前有因施用第二
    級毒品安非他命經觀察、勒戒之前科，已如前述，則應認被
    告自95年9 月7 日為警採尿前回溯96小時內之某時起至95年
    11月21日為警採尿前回溯96小時內之某時止，施用第二級毒
    品甲基安非他命犯罪行為係屬持續，顯見被告有施用甲基安
    非他命毒品之習慣，故其接連數次施用第二級毒品甲基安非
    他命之行為，屬「集合犯」，應僅成立一施用第二級毒品罪
    。而公訴人除就被告95年9 月7 日為警採尿回溯前96小時內
    之某時之施用甲基安非他命犯行部分予以聲請簡易判決處刑
    外，就其餘前開論罪之犯行為部分則未予聲請，惟此部分既
    係被告基於施用毒品之習慣反覆施用，與已聲請簡易判決處
    刑之事實屬實質上一罪之關係，為聲請簡易判決處刑效力所
    及，且業經臺灣板橋地方法院檢察署檢察官以96年度毒偵字
    第852 號移送本院併案審理，本院自得一併予以審究。
三、原審以被告犯行明確，依法論罪科刑，原非無見，惟查，被
    告基於施用甲基安非他命犯意，於95年9 月7 日被警查獲後
    ，仍繼續施用甲基安非他命，至同年11月21日再被查獲，此
    有臺灣板橋地方法院檢察署96年度毒偵字第852 號偵查卷可
    按，原審就被告其餘施用第二級毒品犯行部分，未及審結，
    公訴人上訴指為不當，應認為有理由，爰將原判決撤銷，由
    本院管轄之第二審合議庭自為判決，併諭知如主文所示之刑
    ，及諭知易科罰金之折算標準。又為警於95年9 月7 日查獲
    扣案之包裝袋1 個、吸食器1 組、玻璃球9 個，均在被告住
    處內起獲，且被告於警詢時供承均係其所有無訛（見同署95
    年度毒偵字第6295號偵查卷第8 頁），足認確為被告所有，
    為供其犯本案施用第二級毒品罪所用之物，爰依刑法第38條
    第1 項第2 款規定宣告沒收之。至於為警於95年11月21日查
    獲扣案之吸食器1 組，被告於偵訊時供稱並非其所有等語（
    見同署95年度毒偵字第8090號偵查卷第26、27頁），復查無
    積極證據證明確為被告所有而供其犯本罪所用之物，無從併
    予諭知沒收。
四、本案被告經合法傳喚，無正當理由不到庭，此有本院送達證
    書2 份在卷可證，本院依法不待其陳述，逕行判決，附此陳
    明。
據上論斷，應依刑事訴訟法第455 條之1 第1 項、第3 項、第37
1 條、第369 條第1 項前段、第299 條第1 項前段，毒品危害防
制條例第10條第2 項，刑法第11條前段、第41條第1 項前段、第
38條第1 項第2 款，判決如主文。
本案經檢察官鄧媛到庭執行職務。
中　　華　　民　　國　　96　　年　　7 　　月　　11　　日
                  刑事第十二庭  審判長法　官  徐蘭萍
                                      法　官  林漢強
                                      法　官  林淑婷
以上正本證明與原本無異
本件不得上訴
                                      書記官　林金良
中　　華　　民　　國　　96　　年　　7 　　月　　11　　日
附錄本案論罪科刑法條全文：
毒品危害防制條例第10條
施用第一級毒品者，處 6 月以上 5 年以下有期徒刑。
施用第二級毒品者，處 3 年以下有期徒刑。
